【裁判字號】    97,財管,52
【裁判日期】    970616
【裁判案由】    指定遺產管理人
【裁判全文】
臺灣臺中地方法院民事裁定              97年度財管字第52號
聲  請  人  甲○○
相  對  人  乙○○
上列聲請人聲請指定被繼承人黃吉呈遺產管理人事件，本院裁定
如下：
    主    文
指定乙○○為被繼承人黃吉呈（男、民國○○○年○月○日生、
身分證統一編號：Ｚ000000000號、生前最後住所：臺
中市○區○○里○○鄰○○路二三四號，於民國九十六年十二月
十 六日死亡）之遺產管理人。
准對被繼承人黃吉呈之繼承人為承認繼承之公示催告。
被繼承人黃吉呈之繼承人，應自前項公示催告最後登載新聞紙之
日起，壹年內承認繼承，上述期限屆滿，無繼承人承認繼承時，
被繼承人黃吉呈之遺產，於清償債權並交付遺贈物後，如有剩餘
即歸屬國庫。
聲請程序費用由被繼承人黃吉呈之遺產負擔。
    理    由
一、按繼承開始時，繼承人有無不明，而無親屬會議或親屬會議
    未於 1個月內選定遺產管理人者，利害關係人得聲請法院選
    任遺產管理人，並由法院依公示催告程序，定 6個月以上之
    期限，公告繼承人，命其於期限內承認繼承。次按公示催告
    之公告，應黏貼於法院之公告處，並登載於公報、新聞紙或
    其他相類之傳播工具；前項登載公報、新聞紙或其他相類之
    傳播工具之日期或期間由法院定之。又按民事訴訟法第 542
    條及第 543條之規定，除申報權利期間外，於依民法第1178
    條所為之公示催告準用之，民法第1177條、第1178條第 1項
    、第 2項、民事訴訟法第542條、非訟事件法第152條均規定
    甚明。又先順序繼承人均拋棄其繼承時由次順序之繼承人繼
    承，其次順序繼承人有無不明或第 4順序之繼承人均拋棄其
    繼承者，準用關於無人承認繼承之規定，民法第1176條第6
    項亦著有明文。
二、本件聲請意旨略以：被繼承人黃吉呈（男、民國○○年○月○○
    日生、身分證統一編號：Ｚ000000000號、生前最後住所：臺
    中市○區○○里○○鄰○○路234號）於96年12月16日死亡，
    身後遺留財產，惟其全體繼承人均拋棄繼承，且親屬會議未
    於法定期間內選定遺產管理人，現因遺產須管理，聲請人係
    被繼承人之胞姊，為身分上利害關係人。為此，聲請鈞院選
    任繼承人之遺產管理人，及依法踐行公示催告等程序等語，
    並提出戶籍謄本、繼承系統表及本院家事法庭函影本等件為
    證。
三、本院查：聲請人主張被繼承人黃吉呈於96年12月16日死亡，
    其各順位繼承人均已拋棄繼承，而其親屬會議未於法定期間
    內選定遺產管理人等事實，業經聲請人提出前揭證據為證，
    復經本院調取本院96年度繼字第24、360號、422號拋棄繼承
    事件卷宗核閱屬實，自堪信為真實，且與上開法條尚無不合
    。徵之選定遺產管理人，除慮及管理遺產之公平性外，亦須
    考量其適切性，亦即應以對被繼承人之遺產、遺債情形瞭解
    較深者優先選任為宜。本院認為相對人乙○○雖已拋棄繼承
    ，然其既為被繼承人黃吉呈之胞兄，對於被繼承人黃吉呈生
    前之財產及債權債務關係，應較他人知詳，且其到庭表示同
    意擔任本件遺產管理人。執此，本院認為由相對人擔任被繼
    承人之遺產管理人，應屬妥適，爰指定之，並依法為承認繼
    承之公示催告。末按，民法第1185條規定：1187條所定之期
    限屆滿，無繼承人承認繼承時，其遺產於清償債權，並交付
    遺贈物後，如有賸餘，歸屬國庫，附此敘明。
四、依非訟事件法第157條裁定如主文。
中    華    民    國    97    年    6     月    16    日
                  家事法庭      法  官  陳卿和
正本係照原本作成。
如對本裁定抗告，須於裁定送達後10日內向本院提出抗告狀（須
附繕本）。
中    華    民    國    97    年    6     月    16    日
                                書記官  巫偉凱


司法院資訊處製作；財團法人民間司法改革基金會備份。
